【裁判字號】    95,交聲,698
【裁判日期】    950831
【裁判案由】    違反道路交通管理處罰條例聲明異議
【裁判全文】
臺灣臺北地方法院交通事件裁定         95年度交聲字第698號
原處分機關  交通部公路總局臺北區監理所宜蘭監理站
異  議  人
即受處分人  甲○○
上列受處分人因違反道路交通管理處罰條例案件，對於交通部公
路總局臺北區監理所宜蘭監理站民國94年7 月29日所為之處分（
原處分：宜監字第裁43-Z00000000），聲明異議，本院裁定如下
：
    主  文
原處分撤銷。
甲○○汽車駕駛人，汽車行駛於高速公路，而不遵管制之規定，
處罰鍰新臺幣陸仟元，並記違規點數壹點。
    理  由
一、按行政罰法第5 條規定：「行為後法律或自治條例有變更者
    ，適用行政機關最初裁處時之法律或自治條例。但裁處前之
    法律或自治條例有利於受處罰者，適用最有利於受處罰者之
    規定。」，查受處分人行為後，道路交通管理處罰條例於民
    國94年12月28日修正公布，並於95年7月1日起施行，關於在
    高速公路超速行駛，經比較修正前後該條例第33條、第63條
    規定及行為時之高速公路交通管制規則第5條第1項規定，對
    受處分人並無較不利之情事，爰依前揭原則，仍適用裁處時
    即修正前之法律，合先敘明。次按「汽車行駛高速公路，應
    依速限標誌指示」，行為時高速公路交通管制規則第5條第1
    項前段定有明文。汽車行駛於高速公路，而不遵管制之規定
    者，處汽車駕駛人新臺幣（以下同）3,000元以上6,000元以
    下罰鍰，修正前道路交通管理處罰條例第33條第1 項有明文
    規定；又汽車駕駛人，違反道路交通管理處罰條例第33條第
    1 項規定者，除應依該條所規定之罰鍰處罰外，並予記違規
    點數1點，道路交通管理處罰條例第63條第1項第1 款亦有明
    文。次按行為人有本條例之情形者，應填製舉發違反道路交
    通管理事件通知單，並於被通知人欄予以勾記，其通知聯依
    下列規定辦理：一、…拒絕簽章者，並記明其事由，視為已
    收受…，違反道路交通管理事件統一裁罰基準及處理細則第
    11條第1項第1款中段所明定。
二、查本件原處分機關：以異議人即受處分人甲○○於94年4 月
    12日2時18分許，駕駛車牌號碼8931-DT號自用小客車，途經
    國道三號公路南下25公里處時，該處路段速限為90公里，受
    處分人竟以115 公里之速度超速行駛，而為內政部警政署國
    道公路警察局第九警察隊警員乙○○以雷達測速器測得超速
    ，確定該車超速後，予以攔停舉發。惟受處分人拒絕簽名，
    經舉發警員記明其事由後完成舉發，受處分人於逾應到案期
    限即94年4月27日前30日以上之95年6月12日向原處分機關提
    出申訴，經原處分機關請原舉發單位調查結果，仍認受原處
    分人有前開違規行為，原處分機關乃依修正前道路交通管理
    處罰條例第33條第1項裁處異議人罰鍰6,000元。
三、異議意旨略以：高速公路應有統一速限之標準，現在每路段
    不同，標準混亂，駕駛人會錯亂，當時警車躲在暗處不開警
    燈，忽然閃出來，影響整車的安全，下車與警員解釋15分鐘
    ，警員說可以不簽名，所以伊不知有本件舉發情事，也沒有
    收到舉發通知單及裁決書，為此聲明異議等語。
四、經查：受處分人於本院調查時坦承：伊有於上揭時地，駕駛
    前開自用小客車，行駛於國道三號高速公路南下25公里處，
    該路段速限為時速90公里，以時速115 公里之速度超速行駛
    ，經內政部警政署國道公路警察局第九警察隊執勤警員予以
    攔停，警員有說也可以不要簽收，但是沒有說不簽收也會被
    罰款，所以伊當天就不簽收，根本不知道有這張罰款，也沒
    有收到任何罰單等事實，且證人即執勤舉發受處分人違規超
    速之警員乙○○到庭具結證稱：當天我們巡邏車停外側路肩
    ，有打開巡邏車前後的燈光，若有超速違規的車輛，我們才
    會打開警示燈上前攔查，我們巡邏車上都有雷達測速器，雷
    達波是往後測試，車子還沒有到，我們就知道它行速多少，
    若有超速我們車上就知道了，就上前攔查。當時是因為晚上
    車子很少，才有辦法確定是受處分人的車速，舉發地點的限
    速是90公里。北二高有分土城以南是110 公里，土城到中和
    是100 公里，中和至基隆是90公里，因為這邊都是隧道所以
    限速比較低，每一個交流道上來主線大約五百公尺左右都有
    告示牌。當天受處分人有拒收等語，並提出該地速限標誌之
    照片附卷足憑。是受處分人確實有前揭時地為超速行駛之行
    為。又主管機關以高速公路各路段之路況不同，例如是否為
    隧道、橋樑、彎路、上坡或下坡路段等，而規定各路段之時
    速限制，以維持良好之行車品質及秩序，並有各路段設置速
    限標誌以公告駕駛人知悉，難謂有何不當之處，況國道高速
    公路因路段不同而各設有行車最高及最低速限，乃眾所周知
    之事實，受處分人既領有汽車駕駛執照，並親自參與高速公
    路交通運作，自有隨時注意，並遵守相關高速公路時速限制
    與管制措施之義務，尚不因值勤員警如何執行測速取締，而
    異其法律評價；亦即關於汽車行駛於高速公路之管制規定，
    乃為保護他人及大眾之行車安全，皆係汽車駕駛人所應自覺
    遵守，要非行為人所得藉詞現場員警躲在暗處不開燈等為由
    ，而得予任意違反。
五、綜上所述，受處分人駕駛之車號8931-DT 號自用小客車，於
    上揭時、地有在高速公路超速行駛之違規事實，洵堪認定。
    受處分人經警當場予以攔停，而拒絕簽收舉發通知單，揆諸
    前揭規定，視為已收受，從而，受處分人未於應到案日期前
    30日內，前往指定處所聽候裁決且繳納罰鍰結案或陳述意見
    ，是原處分機關據以援引前揭規定，裁處受處分人罰鍰6 千
    元，固非無見，惟漏未依道路交通管理處罰條例第63條第1
    項第1 款規定於裁決書之處罰主文欄上記載併記受處分人違
    規點數1 點，即難認為允洽，是以受處分人異議雖無理由，
    然原裁定既有不當，仍應由本院將原處分撤銷，以受處分人
    有道路交通管理處罰條例第33條第1 項之違規行為，並依同
    條例第63條第1項第1款規定，裁處如主文第二項所示，以資
    適法。
六、據上論斷，應依道路交通案件處理辦法第第20條前段，裁定
    如主文。
中    華    民    國    95    年    8     月    31    日
                  交通法庭    法  官  賴秀蘭
以上正本證明與原本無異。
如不服本裁定應於送達後5日內向本院提出抗告狀。
                              書記官  陳惠娟
中    華    民    國    95    年    9     月    8     日


司法院資訊處製作；財團法人民間司法改革基金會備份。
